臺灣臺南地方法院刑事判決　　　　　　　　　　　　　　九十年度易緝字第六二號
　　公　訴　人　臺灣台南地方法院檢察署檢察官
　　被　　　告　乙○○
右列被告因詐欺案件，經檢察官提起公訴（八十四年度偵字第八０五三號），本院判
決如左：
    主  文
乙○○無罪。
    理  由
一、公訴意旨略以：被告乙○○意圖為自己不法知所有，明知無付款能力，於民國八
    十四年三月間，向證人劉讚明商借支票使用，表示屆期會將票款存入銀行，請劉
    讚明放心。劉讚明乃簽發以美國運通銀行高雄分行為付款人，八十四年四月二十
    日票期，第一九０四三二號，及八十四年五月二十日票期，第一九０四四０號，
    面額各新台幣二十萬元（下同）之支票各一紙借予被告。被告取得前開支票後，
    即於八十四年三月間，在台南市○○路一家咖啡廳內，以缺現款使用為詞，向告
    訴人甲○○詐借同額現款，屆期支票提示未獲兌現，而被告復避不見面，告訴人
    甲○○始知受騙，因認被告涉有刑法第三百三十九條第一項之詐欺取財罪嫌等語
    。
二、按犯罪事實應依證據認定之，無證據不得推定其犯罪事實；又不能證明被告犯罪
    者，即應諭知無罪之判決，刑事訴訟法第一百五十四條、第三百零一條第一項分
    別定有明文。
三、本件公訴人認被告乙○○涉有詐欺罪嫌，無非以上揭事實，業據告訴人甲○○指
    證明確，且有證人劉讚明證述，並有支票及退票理由單各二紙等證據資為依據。
四、訊據被告於本院調查時固坦承曾交付以證人劉讚明為發票人，美國運通銀行高雄
    分行為付款人，發票日八十四年四月二十日、及同年五月二十日，面額均為二十
    萬元之支票二紙予告訴人，惟堅決否認涉有右揭詐欺犯行，辯稱：並未向告訴人
    借貸金錢，係因與告訴人打麻將賭博積欠告訴人款項，始交付前開二支票；且伊
    曾多次向證人劉讚明借用支票，證人劉讚明均曾為其代付，不知本次證人劉讚明
    未代其支付票款，因而該二張支票未能兌現等語。經查：(1)被告乙○○係因打麻
    將賭博輸錢，而由告訴人代為清償賭債，被告遂交付前開二張支票予告訴人抵沖
    積欠告訴人之款項一節，業據被告於本院審理時，供述在卷，核與告訴人於本院
    調查所述：「當初是我帶乙○○到朋友那邊打麻將，但他輸了很多錢，我幫他調
    現付帳，他開支票給我，後來因為我自己經濟也有狀況，才會告他的。現在回想
    起來自己也是有錯。不應該帶他去打麻將。」、「是我先幫他付賭債，他再開支
    票給我的。」等語（參見本院九十一年一月二十四日訊問筆錄），大致相符，是
    被告於本院審理時辯稱，並未以支票向告訴人調借現金，而係以支票用以償還告
    訴人代付款項等語，即非全然無據。依此，本案既係告訴人先行代被告支付賭債
    ，被告再行以前開二張支票償還告訴人代付款項，自難認被告係以前開二張支票
    為詐術手段詐取告訴人交付金錢予被告。(2)訊據證人劉讚明於本院調查時結證證
    稱：（乙○○向你借支票前，是否曾向你借過支票使用？）「有的。不過支票票
    款都是我去銀行繳的。」、（問被告向你借這兩張支票，有無告訴你，他會去付
    ？）「有的。之前向我借票的時候，也有說要去給付票款，但都沒有去付。」、
    （問被告之前票都沒有去付，為何你又借他？）「我都相信他。」、（問：最後
    支票為何會跳票？）「因為我本身後來也沒有辦法付了。」等語（參見本院九十
    年八月二日訊問筆錄），復參諸被告於本院調查時亦陳明，其與證人劉讚明本係
    男女朋友關係，曾多次向其借用支票後，由證人劉讚明代為支付票款等語，是堪
    信被告於本次向證人劉讚明借用支票，並轉交予告訴人償還債務時，預期證人劉
    讚明將代其清償票款之期待，並非無因，是自難僅以前開二張支票屆期經提示未
    能兌現，即認被告交付支票之際，確有為自己不法所有之意圖。
五、據上所陳，本件依調查所得證據尚不足以證明被告確有右揭詐欺犯行，此外復查
    無其他積極證據足資證明被告有公訴意旨所指詐欺犯行，揆諸首開說明，犯罪尚
    屬不能證明，應為無罪之諭知。
據上論斷，應依刑事訴訟法第三百零一條第一項，判決如主文。
本件經檢察官柯怡伶到庭執行職務。
中      華      民      國    九十一    年      四      月     三十     日
                              臺灣臺南地方法院刑事第四庭
                                  法  官    卓  穎  毓
右正本證明與原本無異
如不服本判決應於送達後十日內向本院提出上訴狀
                                  書記官    黃  子  起
中      華      民      國    九十一    年      四      月     三十     日
